最高法院刑事判決　　　　　　一○○年度台上字第五○四○號
上　訴　人　台灣高等法院高雄分院檢察署檢察官　
被　　　告　林煥昌
上列上訴人因被告違反公職人員選舉罷免法案件，不服台灣高等
法院高雄分院中華民國一００年六月十五日第二審更審判決（一
００年度選上更(一)字第四號，起訴案號：台灣屏東地方法院檢察
署九十八年度選偵字第八九、九七號），提起上訴，本院判決如
下：
    主  文
原判決撤銷，發回台灣高等法院高雄分院。
    理  由
本件原判決以公訴意旨略以：被告林煥昌於民國九十八年十一月
二十九日或三十日上午九時許，在屏東縣內埔鄉○○路二號鄭玉
梅住處對面（鄭玉梅在該處設攤賣肉粽），以金錢向鄭玉梅行求
，要求鄭玉梅於九十八年三合一選舉投票時（九十八年十二月五
日），投票給屏東縣內埔鄉長候選人二號林勤童及屏東縣議員第
三選區候選人八號許馨勻，被告於行求後欲掏錢交付賄款給鄭玉
梅，惟遭鄭玉梅拒絕。因認被告涉犯公職人員選舉罷免法第九十
九條第一項之投票行求賄賂罪嫌。惟經審理結果，以不能證明被
告犯罪，因而撤銷第一審科刑之判決，改判諭知被告無罪，固非
無見。
惟按審理事實之法院，對於被告有利及不利之證據，均應一併加
以注意，詳加調查，再綜合全部證據資料，本於經驗及論理法則
定其取捨而為判斷，倘為無罪之判決，亦應詳述其全部證據取捨
判斷之理由，否則即有應於審判期日調查之證據未予調查及判決
理由不備之違法。本件依卷內資料，證人鄭玉梅於警詢中證稱：
「（問：本次三合一選舉是否有人向妳買票贈送禮品或期約賄選
？）只有隔壁對面林煥昌，他有告訴我：這次鄉長選舉要投給二
號林勤童，縣議員要選給八號許馨勻，他說現在拿錢給妳，我回
應說：不要，我拒絕收取」、「林煥昌在九十八年十一月二十九
日或三十日早上九點左右，地點在我家門口對面，林煥昌剛好從
他家出來碰到我」、「這次三合一選舉，林煥昌有講有好康的再
跟我講」等語（見台灣屏東地方法院檢察署九十八年度選他字第
二六九號卷第八、九頁）。其於偵查中亦證稱：「（問：林煥昌
是否有跟你買票？）林煥昌在九十八年十一月二十九或三十日早
上九點左右，在我的家門口，林煥昌叫我縣議員要選八號、鄉長
要選二號，林煥昌說要拿錢給我，我說我不要，我拒絕收取」、
「（問：林煥昌為何要給你錢？）我知道林煥昌的用意是要買票
。林煥昌拿錢的用意是要我支持鄉長候選人二號，我拒絕收受，
之後林煥昌轉而要我支持縣議員八號」等語（見同上選他卷第十
七、十八頁）。另代號B1之檢舉人於法務部調查局屏東縣調查站
檢舉指稱：「林煥昌前往興南村民鄭玉梅住處（內埔鄉○○村○
○路）並拿出新台幣（下同）五百元給鄭玉梅，要求鄭玉梅投票
支持內埔鄉長候選人林勤童及縣議員候選人許馨勻，鄭玉梅表示
內埔鄉長候選人利八魁是興南村人，她會支持利八魁，所以就拒
絕收受林煥昌交付之五百元買票錢」等語（見同上選他卷第三頁
）。如果無訛，則被告在上開時地以金錢向鄭玉梅行求賄賂，要
求鄭玉梅於九十八年十二月五日三合一選舉時，投票給屏東縣內
埔鄉長候選人二號林勤童及縣議員候選人八號許馨勻，即難謂除
證人鄭玉梅之證詞外，別無其他佐證；況本件既係由秘密證人B1
出面舉發，自有相當之消息來源，而此攸關被告是否成立投票行
賄罪？自有查明之必要，乃原審竟未加傳訊，顯有應於審判期日
調查之證據未予調查及判決理由不備之違法。又原判決於理由六
、（八）謂：「依證人李偉豪之言，則證人鄭玉梅應自始於警詢
時，即有表示被告要伊投票給八號縣議員、二號鄉長時，有關被
告說要拿錢給伊之情，係屬開玩笑之語，核與證人鄭玉梅上開所
言，即被告要拿錢給伊，係開玩笑等情相合，應堪認定」等語（
見原判決第九頁）。然證人李偉豪（即屏東縣政府警察局內埔分
局小隊長）於偵查中證稱：「（問：鄭玉梅有提到林煥昌講這些
話是跟她開玩笑？）沒有」（見同上選他卷第八十一頁）；另其
於上訴審審理中證稱：「（問：依照你當時擔任通譯，檢察官訊
問過程及鄭玉梅答訊過程，你有沒有聽到鄭玉梅對檢察官說被告
說要拿錢給她是在開玩笑的？）沒有聽到」等語（見原法院上訴
卷第一０九至一一０頁）。果若屬實，鄭玉梅於筆錄製作及檢察
官訊問時，似均未證稱被告係在開玩笑等語，則原判決上開理由
之說明即與卷證資料不符，而有證據上理由矛盾之違法。檢察官
上訴意旨執以指摘原判決違法，非無理由，而原判決上述之違背
法令影響事實之確定，本院無可據以為裁判，應將原判決撤銷，
發回原審法院更為審判。
據上論結，應依刑事訴訟法第三百九十七條、第四百零一條，判
決如主文。
中    華    民    國  一○○  年    九    月   十五   日
                      最高法院刑事第十二庭
                          審判長法官  黃  正  興  
                                法官  許  錦  印  
                                法官  林  瑞  斌  
                                法官  陳  春  秋  
                                法官  謝  靜  恒  
本件正本證明與原本無異
                                      書  記  官  
中    華    民    國  一○○  年    九    月   十九   日
                                                      Q